臺灣臺北地方法院民事判決　　　　　　 95年度重訴字第592號
原　　　告　甲○○
訴訟代理人　邱昱宇律師
被　　　告　新店客運股份有限公司
法定代理人　乙○○
訴訟代理人　齊彥良律師
被　　　告　丙○○
上列當事人間因刑事附帶民事訴訟請求侵權行為損害賠償事件，
經刑事庭移送前來（94年度重附民字第97號裁定），本院於民國
96年8月30日言詞辯論終結，判決如下：
    主      文
原告之訴及假執行之聲請均駁回。
訴訟費用由原告負擔。
    事實及理由
壹、原告主張：
一、原告自民國92年12月15日起受雇於被告新店客運股份有限公
    司（以下簡稱新店客運公司），擔任客運駕駛之職務，負責
    駕駛車號FK 746之大客車。被告丙○○亦受雇於被告新店客
    運公司，擔任客運駕駛之職務，負責駕駛車號 FK743之大客
    車。原告於93年2月18日上午8時53分在被告新店客運公司位
    於台北縣新店市○○路○段567號之錦繡站停車場，於依派車
    單出車前，依規定檢查車輛，因發現原告所駕駛大客車之左
    後車輪似有打滑異狀而欲連絡維修廠詢問，乃站立於原告所
    駕駛之大客車左後車輪旁。當時被告丙○○駕駛上開大客車
    返回該停車場，因未注意其他車輛及行人，於倒車時撞擊原
    告，致使原告掉落坡坎後方之溪流中，該坡坎因無任何防護
    措施，深度達 4.5公尺，致使原告掉落後，受有頭部外傷併
    右側額骨開放性骨折、左股骨骨折，左橈骨骨折之傷害。案
    經鈞院檢察署檢察官94年度偵字5356號對被告丙○○提起業
    務過失傷害公訴，並經鈞院94年度交易字第 619號認定本件
    係被告丙○○駕駛上開大客車而撞擊原告在案。
二、原告依民法第184條第1項前段及第 188條規定，請求被告新
    店客運公司及丙○○負連帶賠償責任，並依民法第 193條規
    定，請求被告連帶賠償原告如下述之金額共新臺幣（下同）
    7,577,253元：
    (一)喪失或減少勞動能力部分 4,397,253元：原告因骨折復原
      情形並不理想，自93年 2月18日系爭事故發生後，原本按
      月得領取51,733元之薪資即未領得，而被告新店客運公司
      拒絕原告返回工作，算至95年2月17日止，共計損失2年之
      薪資 1,241,592元。又原告因骨折致行動略有不便，減少
      駕駛公車之工作能力估計為30%，自95年2月18日起算至55
      歲退休，工作時間尚有26年，以每月51,733元採霍夫曼年
      別單利計算，則原告減少工作能力之損失為 3,155,661元
      。被告抗辯敬業獎金、行車安全獎、節油獎金，皆非經常
      性給付，非屬薪資之一部，然上開獎金，非屬經常性給付
      而屬工資之一部分。故原告喪失或減少勞動能力之部分為
      4,397,253元。
    (二)增加生活上負擔之費用18萬元：原告於系爭事故發生後即
      住院治療，出院後六個月內生活完全無法自理，雖未僱請
      看護而由原告之胞姊及女友即訴外人李秀貞及林延馨照顧
      ，惟原告出院後有僱請看護之必要，依最高法院88年度台
      上字第1827號判決意旨，原告自得向被告請求連帶賠償每
      月之看護費用，原告爰主張每月 3萬元之六個月看護費用
      共18萬元。
    (三)精神慰撫金 300萬元：原告因系爭事故致頭部外傷併右側
      額骨開放性骨折、左股骨骨折，左橈骨骨折，頭部腦殼已
      大半換為金屬製，而向被告新店客運公司請求職業災害，
      竟遭其開除，原告於面臨手術復原之疼痛外，更需擔心經
      濟問題，生活壓力之鉅誠難想像。而原告相戀多年之女友
      因原告受傷嚴重，不久即離原告而去，原訂於93年間之婚
      期亦遭取消。又原告具備水上救生員資格，平日酷愛體育
      活動及水上休閒活動，因傷不能接觸，生活上已生極大之
      不便，慮及未來再謀職之困難，心理壓力更與日俱增，該
      情形尚須持續40至50年，原告請求精神慰撫金 300萬元，
      應不致浮誇。
三、被告丙○○於臺灣高等法院95上易字第92號案件中以原告遭
    撞擊之時間，係與原告之女友即訴外人林延韾通話當中，而
    通話結束時間係在93年2月18日上午8時40分許，並非被告丙
    ○○駕駛大客車進站之時間，另爰引證人林正忠、黎添春、
    林鯤生、陳進登及潘信華所稱原告係與女友通電話中跌落溪
    底之證詞，並比對行車紀錄器所載之發車與進站時間，稱行
    車紀錄較實際時間遲延6至7分鐘，被告丙○○之紀錄器為當
    日 8時55分進站，實際到站時點為當日9時1分左右，且當時
    水流甚淺，經測量不及十公分，原告不可能遭水流沖走，至
    手機密度甚大，亦不可能遭水流沖走等為由，主張撞擊原告
    另有其人。案經該院刑事判決認定被告丙○○無罪在案，然
    該判決顯有違誤；蓋訴外人林延韾縱稱當日上午 8時40分許
    確有與原告通話，惟前通電話斷訊後，原告即再以公共電話
    撥打一次，自無法證明原告係於通話時遭撞落。而證人林正
    忠、林鯤生、陳進登及潘信華所言皆有悖於實情，至證人黎
    添春係證稱原告有打電話之準備，並非原告正在講電話。另
    客運公司出車時間，悠關消費者權益甚鉅，亦係司機之出勤
    考核紀錄，被告丙○○辯稱出勤時間有誤差，顯有悖於常理
    。又當時水位係證人黎添春所稱水深有一隻手臂長，並非僅
    有10公分，已足沖流原告，且原告落水時面朝下，若無順水
    流移動並翻身，當時即已溺斃，至手機掉落之地點，並無法
    證明係原告掉落之地點。被告以中央氣象局資料主張案發當
    日並未下雨，惟案發之前一週幾乎天天下雨，且雨量頗鉅。
    由上述可知，撞擊原告之車輛應係由被告丙○○所駕駛之大
    客車。
四、聲明：(一)被告應連帶給付原告7,577,253元，及自95年2月18
    日起至清償日止，按週年利率5%計算之利息。(二)訴訟費用由
    被告負擔。(三)原告願供擔保，請准宣告假執行。
貳、被告新店客運公司主張：
一、原告係被告新店客運公司於92年12月15日甄試取用之試用駕
    駛員，依兩造試用勞動契約第 7條約定，原告之試用期間為
    三個月。原告於93年 2月18日持手機站立於被告新店客運公
    司停車場停車格外之護墩外緣，不慎摔落溪底。由訴外人遠
    傳電信股份有限公司之通聯記錄顯示及本件偵查卷所附通聯
    查詢單可知，原告於93年 2月18日使用行動號碼0000000000
    之行動電話，撥打至原告之女友即訴外人林延馨所使用之手
    機號碼0000000000，通話時間自當日上午8時41分36秒至8時
    43分57止，共計 141秒。原告稱其發現駕駛大客車之左後車
    輪似有打滑之情形而欲以手機連絡維修廠，乃站立於原告所
    駕駛之大客車左後車輪旁，而遭被告丙○○所駕駛之大客車
    撞擊而摔落溪底。然原告當時為新進之試用駕駛員，被告新
    店客運公司於新進人員講習時，即曉示教導駕駛員於開車前
    或執勤中，發覺班車性能有異狀，即需報告站主管安排到保
    養廠作檢修，倘原告駕車入站時發覺車輛有打滑之現象，即
    應報告主管以安排車輛進廠檢修，原告稱其出車前欲打電話
    聯絡保養廠，與講習曉示規定及常情皆有所悖，足證原告乃
    以去電聯絡保養廠掩飾其與女友通話時不慎跌落溪底之情事
    ，此亦有訴外人林正忠、黎添春及林鯤生等於他案中之證詞
    可證。
二、原告主張其摔落至第二號停車格後方溪溝後，因遭水衝流至
    第四號停車格後方溪溝。惟據中央氣象局所出具逐日氣象資
    料可知，上開溪流自93年2月10日起至93年2月18日止，共有
    9 日未曾下雨，並無原告所稱該溪流一周前幾乎天天下雨，
    且雨量頗鉅之情形。又原告身高近 170公分，體重約80公斤
    ，壯大強碩，該溪流當時溪水淺薄，以其流量難以將原告自
    第二號停車格後方溪溝沖流至第四號停車格後方溪溝。況且
    ，手機之質地堅硬、密度大，一旦落水，即直接沉入水底，
    惟原告摔落溪底時，其手機呈現開啟狀態，並隨同棄置於原
    告身邊，足見原告係於不宜處使用手機而不慎摔落溪底，並
    非遭被告丙○○所駕駛之大客車撞擊而摔落溪底。本件刑事
    案件，業經臺灣高等法院95年度交上易字第92號刑事判決諭
    知被告丙○○無罪判決確定在案。則被告丙○○對原告既無
    違法之侵權行為，被告新店客運公司自不負連帶損害賠償之
    責。
三、原告請求被告連帶賠償其 7,577,253元，惟就原告主張喪失
    或減少勞動能力之損害賠償及增加生活上負擔費用支出，原
    告均未舉證證明。另原告稱其工作薪資為53,606元或51,733
    元，被告新店客運公司均否認之。蓋原告自92年12月15日起
    至93年 3月適用期滿為止，其所受領之薪資分別為20,154元
    、52,487元、30,032元及299元，而年獎獎金為3,000元。然
    依勞動基準法施行細則第10條第 3款規定，因除夕、年節慰
    勉金及年獎係勉勵性質之給付，故非為工資；而敬業、行車
    安全及節油等獎金及假日未休津貼，均非經常性必然之給付
    。扣除上開不得列為薪資之部分後，原告自92年12月起至93
    年3月止之薪資分別為20,154元、35,333元、22,832元及299
    元，共78,618元，平均每月薪資為26,206元。且依鈞院函查
    國立臺灣大學醫學院附設醫院，經該院於96年 7月24日以校
    附醫秘字第 09610002057號函覆，可知原告應無罹患癲癇症
    ，其工作能力應不受癲癇症之影響，是原告主張喪失或減少
    工作能力之損害賠償增及增加生活費用支出，並無依據。至
    原告之女友離去乃感情生波，縱有其情事，亦與原告摔落溪
    溝間欠缺因果關係相當性，而體育休閒活動減少與系爭傷害
    亦非絕對相繫相當，更非失能，原告請求精神撫慰金 300萬
    元，亦嫌浮誇。
四、聲明：(一)原告之訴駁回。(二)訴訟費用由原告負擔。(三)如受不
    利判決，被告願供擔保，請准供擔保免為假執行。
參、被告丙○○主張：
一、被告丙○○並無駕駛公車撞到原告之行為。
二、聲明：(一)原告之訴駁回。(二)訴訟費用由原告負擔。(三)如受不
    利判決，被告願供擔保，請准供擔保免為假執行。
肆、兩造不爭執之事實：
一、原告自92年12月15日起受雇於被告新店客運公司擔任客運駕
    駛，負責駕駛車號 FK746之大客車；被告丙○○亦受雇於被
    告新店客運公司擔任客運駕駛，負責駕駛車號 FK743之大客
    車。
二、原告於 93年2月18日上午在被告新店客運公司位於台北縣新
    店市○○路○段567號之「錦繡站停車場」，掉落坡坎後方之
    溪流中，因而受有頭部外傷併右側額骨開放性骨折、左股骨
    骨折，左橈骨骨折等傷害。
三、被告丙○○於93年2月18日上午，駕駛車號FK743之大客車返
    回「錦繡站停車場」，倒車進入車號 FK746大客車（停放於
    3號車位）左側之停車位（即2號車位）。
四、被告丙○○因涉嫌於駕駛大客車倒車時撞擊原告，致原告掉
    落「錦繡站停車場」坡坎後方之溪流成傷，而為台灣台北地
    方法院檢察署檢察官以94年度偵字5356號（以下簡稱刑案偵
    查）提起業務過失傷害之公訴，經本院以94年度交易字第61
    9 號（以下簡稱刑案原審）判處被告丙○○有期徒刑四月後
    ，由台灣高等法院以95年度交上易字第92號（以下簡稱刑案
    二審）改判被告丙○○無罪確定。
伍、得心證之理由：
本件兩造所爭執之處，應在於：原告是否因遭被告丙○○駕駛大
客車倒車時撞擊，始掉落「錦繡站停車場」坡坎後方之溪流？
一、經查，原告主張其係遭被告丙○○駕駛大客車倒車時撞擊，
    始掉落「錦繡站停車場」坡坎後方之溪流，所依據者乃為被
    告丙○○駕車返回停車場之時間點，以及原告掉落之位置，
    其理由略以：
    (一)依據被告丙○○所駕駛 FK743之大客車行車紀錄紙之紀錄
      ，被告丙○○當日上午之進場時間為 8時56分；而原告遭
      撞落前曾經檢視原告所駕駛 FK746大客車之行車紀錄紙，
      當時之時間為 8時55分，故原告應係遭被告丙○○駕車撞
      落溪流無誤。
    (二)被告丙○○所駕駛 FK743之大客車之車尾懸空於溪流上方
      之長度為 181公分，原告躺於溪流之位置，距離牆邊則有
      328 公分；參照當時被告丙○○倒車之時速達23至28公里
      ，可知原告顯非自行不慎跌落溪流。
二、惟查，
  (一)根據遠傳電信股份有限公司通聯調閱查詢單所記載， 93年2
    月18日8時41分36秒時，原告曾使用 0000000000號行動電話
    與其女友訴外人林延馨使用之0000000000號行動電話進行14
    1 秒之通話，除此之外，當天渠等二人並無再行通話紀錄，
    有該通聯調閱查詢單一紙附於刑案偵查卷宗可稽；可知原告
    係於8時43分57秒與訴外人林延馨終止通話。參諸： (1)訴外
    人林延馨於刑案二審結證稱其使用之手機0000000000號當天
    早上與甲○○通電話的時間是8時40幾分； (2)訴外人即被告
    新店客運公司稽查課長林鯤生於刑案二審證稱：「當時他（
    指原告）被抬到救護車時，我跟他一起到耕莘醫院急診室，
    當時醫師還未到，我有問他發生什麼事，他說當時他跟女友
    打電話，不小心掉到溪底去了。後來他女友到醫院，我也問
    她，她說她跟甲○○講行動電話講到一半，電話就斷掉了，
    她也不知道發生何事。」；(3)訴外人即被告新店客運公司經
    理陳進登於刑案二審證稱：「當時他（指被告）家人都在，
    他說在跟女友打手機，打到一半，我問他在何位置打電話，
    他說是在他自己開的車子車門那一側，他說是被車子撞到，
    因他面向溪，所以沒有看到是被哪一部車撞到。」等情，則
    姑不論原告究係自行不慎墜入溪流，或確遭他人駕駛車輛撞
    擊掉落，原告係於 93年2月18日與訴外人林延馨通話中，亦
    即該日上午 8時43分57秒時墜落溪流等情，應堪認定；是原
    告空言主張其係於同日上午8時53分（起訴狀之陳述）或8時
    55分左右（於本院言詞辯論之陳述）始掉落溪流云云，洵無
    足採。
  (二)經刑案二審就被告丙○○當天駕駛FK-743號車輛之行車紀錄
    紙表送請樺崎實業股份有限公司（以下簡稱樺崎公司）判讀
    結果，被告丙○○第3趟發車（開始）時間為8時13分，停車
    （到達）時間為8時56分等情，有樺崎公司95年6月21日樺業
    九五第007號函附行車記錄紙分析報告書2份附於刑案二審卷
    宗可稽。依此到達時間計算，被告丙○○第三趟停車（到達
    ）之時間即上午8時56分，已在原告當日8時43分57秒掉入溪
    溝後 12分3秒之久，則依據邏輯法則，原告自不可能為被告
    丙○○駕駛之大客車所撞擊掉落溪溝。
  (三)原告被發現掉落溪溝之處，係在相當於第3、4車位間之溪流
    中央大石頭位置處等情，為原告所不否認，並有刑案原審法
    院勘驗筆錄及現場照片附於刑案原審卷宗可稽。該處自93年
    2月10日起至同年月 18日止共九日都未曾下雨等情，亦有中
    央氣象局逐月逐日氣象資料附於刑案二審卷宗可稽；而18日
    當天溝底水位，據訴外人黎添春於刑案二審證稱：當時水深
    約42公分，訴外人賴道星於刑案二審則結證稱當時水深約34
    或35公分；雖該二證人所供水深雖有落差，但以此平坦的淺
    水位，無論何者，衡情應均不可能將身材壯碩之原告漂流 3
    、4公尺（據刑案原審勘驗筆錄記載測量2號車位寬3‧4米，
    3號車位寬3‧3米）之遠。
  (四)手機質地堅硬，密度亦大，一旦掉落水中，依據正常之物理
    現象，本來就會直接沉入水裡；是原告跌落溪溝之處及其手
    機掉落溝底的位置，極可能即為原告跌落及其手機掉落之原
    始位置。就此項事實，依據訴外人黎添春於刑案原審證稱：
    「（救告訴人（指原告）時，他人在何處？他在幾號停車格
    ？）他躺的位置約靠近蕭翊帆車子的停車格位置（按即 4號
    停車格）。（當時甲○○旁邊）有一支手機。」、「（手機
    的位置？在他躺的位置的？）一、兩步，手機蓋子還是打開
    的。」等語，可知原告之手機應係掉落於與其本人掉落位置
    相近之4號停車格後方溪流，而非被告丙○○所停車之2號停
    車格無訛。是自原告手機掉落之位置推斷原告當時墜落之位
    置，亦可得知原告應係自第3、4號停車格之後方掉落，而非
    自被告丙○○所停車之2號停車格後方墜落無誤。
  (五)是無論自原告掉落「錦繡站停車場」坡坎後方溪流之時間點
    ，或原告墜落之位置判斷，均難認為原告係為被告丙○○所
    駕駛大客車撞擊而掉落溪流。從而原告基於侵權行為之法律
    關係，請求被告丙○○及其雇主被告新店客運公司連帶賠償
    原告所受之損害7,577,253元，及自95年2月18日起至清償日
    止，按週年利率5%計算之利息。自無理由，應予駁回；原告
    假執行宣告之聲請亦失所附麗，併應予駁回之。
陸、本件事證已臻明確，兩造其餘主張陳述及所提之證據，均毋
    庸再與審酌，附此敘明。
柒、據上論結：原告之訴為無理由，依民事訴訟法第78條，判決
    如主文。
中　  華  　民  　國　　96 　 年　   9    月     7    日
                  民事民二庭    法　官　楊代華
以上正本係照原本作成
如對本判決上訴，須於判決送達後20日內向本院提出上訴狀
中　  華  　民  　國　　96 　 年　   9    月     7    日
                                書記官  許婉如
